【裁判字號】    97,交聲,105
【裁判日期】    970731
【裁判案由】    違反道路交通管理處罰條例聲明異議
【裁判全文】
臺灣基隆地方法院交通事件裁定         97年度交聲字第105號
移送機關即
原處分機關  交通部公路總局臺北區監理所基隆監理站
異  議  人
即受處分人  甲○○
                      樓
上列異議人即受處分人因違反道路交通管理處罰條例聲明異議案
件，對於交通部公路總局臺北區監理所基隆監理站中華民國97年
3月28日所為之裁決（基監字第裁42-RB0000000號裁決書），聲
明異議，本院裁定如下：
    主  文
異議駁回。
    理由
一、原處分異議略以：本件異議人即受處分人甲○○（下稱異議
    人）於民國97年3月14日4時55分許，駕駛車牌號碼5439-GZ
    號自用小客車，在基隆市31號橋（中段逆向往市區方向），
    因「酒後駕車、酒精濃度測試值達每公升0.53毫克」之違規
    ，為基隆市警察局第一分局忠二路派出所員警舉發，因而依
    道路交通管理處罰條例第35條第1項第1款規定，裁處異議人
    罰鍰新臺幣（下同）34500元，並吊扣駕駛執照12個月及施
    以道安講習等語。
二、異議意旨略以：異議人本來係在基隆市仁愛市場附近（即孝
    一路）的咖啡店與友人喝咖啡，並未飲酒，直至97年3月14
    日凌晨，便駕駛前揭車輛前往好朋友海產店找朋友，行經基
    隆市31號橋時，因駕駛之前揭車輛左前輪破胎，致失控逆向
    停於31號橋，仍下車過橋走至好朋友海產店（在31號橋附近
    ）找友人求救，途中亦撥打電話請好友處理，到達海產店時
    發現朋友一群正在聚餐，因以為另一位友人已經替異議人處
    理車輛拖吊事宜，遂跟友人餐敘談了5至10分鐘，順口喝了
    幾杯酒，當吃飯之中要打電話給另一位朋友問車輛情形，才
    發現電話不見了，趕緊回到現場才發現另一位友人還沒到現
    場，車輛還在原位，於是上車找行動電話打電話請求友人快
    一點，在車上等待朋友來處理之中，巡邏員警前來盤查，發
    現車上有酒味就被帶回警局酒測，但異議人在車輛破胎前並
    未飲酒，只在海產店喝了2杯酒，且異議人喝酒後並未開車
    ，係車輛故障在車內等待救援，為此聲明異議，請求撤銷原
    處分，還異議人清白等語。
三、按汽車駕駛人飲用酒類或其他類似物後，其吐氣所含酒精濃
    度超過每公升0.25毫克或血液中酒精濃度超過百分之0.05以
    上者，不得駕車；汽車駕駛人，駕駛汽車經測試檢定有酒精
    濃度超過規定標準者，處新臺幣15000元以上60000元以下罰
    鍰，並當場移置保管該汽車及吊扣其駕駛執照1年，道路交
    通安全規則第114條第2款、道路交通管理處罰條例第35條第
    1 項第1款分別定有明文。又汽車駕駛人，有第35條第1項規
    定之情形時，應接受道路交通安全講習，同條例第24條第1
    項第2款亦有明定。
四、經查：
  (一)異議人於97年3月14日4時55分許，因所駕駛之前揭車輛逆向
    停在基隆市31號橋上，而為警帶回警局施以酒測，測得其呼
    氣酒精濃度達每公升0.53毫克而超出標準（每公升0.25毫克
    ）之事實，為異議人所不爭執，並有酒精濃度檢測單1紙在
    卷可稽。
  (二)異議人雖辯稱其與友人在仁愛市場附近（即孝一路）喝咖啡
    後即前往好朋友海產店找友人，途中車輛係破胎而逆向停在
    上述地點，車輛故障前並未飲酒，其係至海產店求援時喝了
    2 杯酒，惟飲酒後未開車，係在車內等待救援，並無酒後駕
    車之情事，此有證人丁○○可證云云。惟查：
  1.證人丁○○於本院訊問時證稱：97年3月14日凌晨3、4時許
    ，其在基隆市○○○路好朋友海產店與友人一同喝酒，當時
    已經很醉，怎麼回家都不知道，所以不確定有無在海產店遇
    到異議人，且沒有印象異議人有無過來和他一起喝酒，亦不
    知異議人車輛爆胎逆向停在31號橋之事等語（見本院97年5
    月22日訊問筆錄），自無從證明異議人係求援時始至海產店
    喝酒，且異議人於車輛故障亟待救援時與友人餐敘飲酒，亦
    與常情相悖。又經本院調閱異議人所使用0000000000號行動
    電話之雙向通聯紀錄顯示，97年3月14日凌晨0時05分54秒，
    異議人基地台位置雖係在基隆市○○路52號2樓（即異議人
    所稱喝咖啡地點附近），惟同日1時34分其基地台位置即變
    換為精一路15號10樓，同日1時39分、40分基地台位置則變
    為安一路127號5樓頂，至同日3時58分基地台位置係在精一
    路15號10樓，並參以證人即舉發警員乙○○當庭繪製異議人
    所稱咖啡店至好朋友海產店之現場路線圖，顯見異議人辯稱
    其係與友人喝咖啡後即前往好朋友海產店，並未飲酒云云，
    不足採信。
  2.又證人即舉發警員乙○○到庭結證稱：「當時我在派出所內
    接獲報案，說31號橋有車禍事件，我就開車到發現有一部車
    已經逆向撞到對向要往市區○○路的紅磚道，車還在31號橋
    上……我看到異議人時他身上有酒味，當時有下雨，我就先
    帶回派出所，實施酒測，異議人一直強調他寧可被關，也不
    要被罰錢，他當時並未說他沒有酒醉駕車，只是一直講說寧
    可被關，也不要被罰錢，所以我才會在收受通知聯者簽單欄
    載明異議人拒簽稱他要被關」「……當時異議人在派出所都
    沒有說到聲明異議狀上所載之情形」等語（見本院97年5月
    22 日訊問筆錄），則異議人倘未酒後駕車，衡情應會向員
    警據理力爭，並表明前揭辯詞，何以其就未酒後駕車部分隻
    字未提，反而強調寧可被關，也不願被罰錢？此實有悖於常
    情，故其所辯未酒後駕車云云，已難採信。又證人乙○○於
    本院訊問時證述：異議人在派出所嚎啕大哭，語無倫次，身
    上酒味很濃，也有在鬧，後來有睡著，到5點多就離開等語
    ；證人即至現場處理員警丙○○亦到庭證稱：其到現場時，
    看到一部自小客車逆向撞到對向人行道，當時異議人已下車
    ，酒醉在那邊大叫，要抓住他穩定他的情緒，但沒有辦法抓
    住他，當時他身上有很濃的酒味，一靠近就聞到，走路有歪
    歪斜斜的情形，大聲咆哮；當時有與異議人對話，異議人回
    答有答非所問情形等語（均見同上訊問筆錄），且異議人亦
    自承當時其已經酒醉（見本院97年5月22日訊問筆錄），顯
    見員警到達現場處理時，異議人已處於酒醉之狀態，然異議
    人於本院訊問時陳稱：當時在海產店只有喝2杯酒而已，且
    待了5 至10分鐘就回去處理車子等語（見本院97年5月1日訊
    問筆錄），再參以異議人斯時有車故障逆向停在橋上亟待處
    理，是縱異議人確有於求援時至海產店飲酒，亦僅係小酌而
    已，若其至海產店前並未飲酒，衡情不致於造成上述酒醉及
    酒味甚濃情形，故其辯稱車輛逆向停在橋上前並未飲酒云云
    ，顯不足採。
五、綜上所述，異議人雖未於酒後駕駛行為中為警查獲，惟其確
    有駕駛上述車輛，且依異議人斯時酒醉情況顯可推知異議人
    有酒後駕車之情事，而其經測試檢定其酒精濃度既超過規定
    標準，從而，原處分機關依前揭規定，裁處異議人罰鍰3450
    0元，並吊扣駕駛執照12個月及施以道路安全講習，尚無違
    誤，本件異議人之異議為無理由，應予駁回。
據上論斷，應依道路交通案件處理辦法第19條，裁定如主文。
中    華    民    國    97    年    7     月    31    日
                  交通法庭法  官  王美婷
以上正本證明與原本無異。
對於本件裁定如有不服，應於送達後5日內， 向本院提出抗告書
狀，敘述抗告之理由，抗告於臺灣高等法院。
中    華    民    國    97    年    7     月    31    日
                          書記官  明祖斌


司法院資訊處製作；財團法人民間司法改革基金會備份。
